【裁判字號】    92,台上,7154
【裁判日期】    921218
【裁判案由】    誣告
【裁判全文】
最高法院刑事判決                              九十二年度台上字第七一五四號
    上  訴  人  台灣高等法院高雄分院檢察署檢察官
    被      告  甲○○
右上訴人因被告誣告案件，不服台灣高等法院高雄分院中華民國九十年六月二十日第
二審判決（九十年度上訴字第六五一號，起訴案號：台灣高雄地方法院檢察署八十八
年度偵續字第二四一號），提起上訴，本院判決如左：
    主  文
上訴駁回。
    理  由
按刑事訴訟法第三百七十七條規定：上訴於第三審法院，非以判決違背法令為理由，
不得為之。是提起第三審上訴，應以原判決違背法令為理由，係屬法定要件。如果上
訴理由狀並未依據卷內訴訟資料，具體指摘原判決不適用何種法則或如何適用不當，
或所指摘原判決違法情事，顯與法律規定得為第三審上訴理由之違法情形，不相適合
時，均應認其上訴為違背法律上之程式，予以駁回。本件檢察官上訴意旨略稱：(一)、
被告甲○○指控告訴人劉遠荔夥同他人搶奪其車子鑰匙之行為態樣，或稱：二個年輕
人架著伊，告訴人就搶伊鑰匙等語，或稱：二個年輕人抓住伊手，告訴人就搶伊鑰匙
等語，供述歧異，顯屬虛構。(二)、證人黃玉貴於第一審調查時供稱：「當天有下雨，
告訴人劉遠荔有開一台車來車庫，伊有問她，為何不叫其他員工開車，她說車子是別
人的，當天她是一個人開車子來的，之後她要趕到觀音山，我還叫一台計程車給她坐
」等語，足見告訴人於當天係隻身前往，原審對此未加審酌。且證人古鐘鳴在原審調
查時亦證稱：「（你在偵訊時證述有看到劉遠荔與一名男子在門口談話，該名男子是
否是甲○○？）那名男子應該是甲○○……我看見他們兩人講話也沒有發生爭執的情
形」、「我印象中，應該沒有其他第三人在場」等語，益證告訴人未夥同他人前往被
告之工廠，被告指控告訴人夥同他人搶奪其車子鑰匙，應屬虛構，原判決竟認定被告
無罪，有未依證據法則之違法云云。
惟查：(一)、本件原判決以公訴意旨略稱：被告因與告訴人有債務糾紛，於民國八十七
年九月九日十七時十分許，告訴人在高雄縣大社鄉○○路六六六之一號尋獲被告，乃
將被告之姊陳慧晶所有之車號ＹＭ∣四四九二號自小客車開走，被告心有未甘，且因
無法向陳慧晶交待，竟意圖使上訴人受刑事處分，明知告訴人並未夥同他人搶奪該車
鑰匙，竟向高雄縣警察局仁武分局大社分駐所之該管公務員謊報前揭車輛被搶，因認
被告涉犯刑法第一百六十九條第一項之誣告罪嫌等情。經審理結果以：告訴人就有無
夥同他人搶取前開自小客車，與被告各執一詞，雖查無證據證明告訴人有夥同他人對
被告施以強暴脅迫，然亦無證據證明告訴人係一人單獨前往取車，而被告所指述遭搶
情節前後雖略有出入，但其指陳有二個年輕男子參與乙節，並無差異，亦無法據此認
定其係虛構事實，況告訴人所述被告係自願交出車輛一節，應與常情有違。又被告指
控告訴人妨害自由一案，告訴人雖經法院判決無罪確定，然係無積極證據證明告訴人
有對被告施以強暴脅迫之故，是被告前申告告訴人妨害自由之內容亦無法證明係完全
出於憑空捏造，非當然可認定其有誣告之故意。此外，復查無其他積極證據足以證明
被告有誣告之犯行。乃維持第一審諭知被告無罪之判決，駁回檢察官在第二審之上訴
。已敘明其憑以認定之理由，從形式上觀察，並無違背法令之情形存在。(二)、證人之
陳述先後有所歧異時，究竟何者為可採，法院仍得本其自由心證予以斟酌。本件證人
古鐘鳴於第一審審理時已證稱：「當時告訴人在我們工廠隔壁與一個男孩子在談話。
我對那個男孩子的特徵不是很有印象，且因時間已久，我已忘記了，我只對那個女孩
子有印象」等語（見第一審卷第四十六頁），顯與其嗣於原審調查時所證：「（你在
偵訊時證述有看到劉遠荔與一名男子在門口談話，該名男子是否是甲○○？）那名男
子應該是甲○○……我看他們兩人講話也沒有發生爭執的情形」云云（見原審卷第三
十八頁），並不一致，衡情證人古鐘鳴於第一審審理作證時，距離本案發生時，時間
較近，對事情之經過，記憶較為清楚，斯時其既已無法記得與告訴人在一起談話男孩
子之特徵，何以至原審調查時，反而能確定該男孩子即是被告？再證人古鐘鳴於原審
調查時先係證稱：「當時門外是否有同行的人，我並沒有注意」等語，但隨後卻又改
稱：「我印象中，應該沒有其他第三人在場」云云（見原審卷第三十九頁），顯然相
矛盾，是原判決不採證人古鐘鳴於原審調查時之前開證詞為證，核無違誤。雖原判決
對此未於理由欄內予以論敘，理由固稍欠周延，但於原判決顯然無影響，依刑事訴訟
法第三百八十條規定，自不得據為適法之第三審上訴理由。(三)、被告於檢察官偵查中
，雖對另二個年輕人如何搶其車輛鑰匙，或稱：係架住伊等語（見八十七年度偵字第
二八０三０號卷第四十六頁），或稱：係抓住伊雙手等語（見八十八年度偵續字第二
四一號卷第二十三頁），但此僅係被告敘述該二個年輕人搶其車輛鑰匙經過所用文字
略有不同而已，且原判決亦已認被告所述情節雖有詳略之別，但並無太大差異，故僅
就此即認被告虛構事實，亦屬率斷（見原判決第六頁第九行至第十一行）。上訴意旨
(一)，徒憑己見，就原審已說明之事項或屬原審採證認事職權之適法行使，任意指摘為
違法，顯與法律規定得為第三審上訴理由之違法情形，不相適合。(四)、依證人黃玉貴
於第一審調查時之如前開上訴意旨(二)所證，亦僅能證明告訴人在取得被告姊姊之自小
客車後，係自行開往該證人處寄放，嗣後又搭車離去而已，但對於告訴人確係單獨前
往被告工廠處取車之事實，仍無法直接證明，而原判決理由欄亦已敘明此旨（見原判
決第七頁第八行至第十一行）。上訴意旨(二)謂：原判決未審酌證人黃玉貴該項證言云
云，顯非依據卷證資料予以指摘，亦非適法之第三審上訴理由。其上訴違背法律上之
程式，應予駁回。
據上論結，應依刑事訴訟法第三百九十五條前段，判決如主文。
中      華      民      國    九十二    年     十二     月     十八     日
                              最高法院刑事第八庭
                                  審判長法官  陳  炳  煌
                                        法官  陳  世  雄
                                        法官  韓  金  秀
                                        法官  吳  信  銘
                                        法官  徐  文  亮
      右正本證明與原本無異
                                              書  記  官
中      華      民      國    九十二    年     十二     月    二十三    日
                                                                        Ｔ


司法院資訊處製作；財團法人民間司法改革基金會備份。
